【裁判字號】    91,簡上,179
【裁判日期】    920128
【裁判案由】    給付票款
【裁判全文】
臺灣板橋地方法院民事判決    九十一年度簡上字第一七九號
    上  訴  人  龍騰商務有限公司
    法定代理人  甲○○
    訴訟代理人  丁○○
    被上 訴 人  台灣土地銀行
    法定代理人  乙○○
                              .
    訴訟代理人  戊○○
                丙○○
右當事人間請求給付票款事件，上訴人對於中華民國九十一年四月十一日本院板橋簡
易庭九十一年度板簡字第二六三號第一審判決提起上訴，本院判決如左：
    主      文
原判決關於命上訴人給付超過新臺幣柒拾伍萬元及自民國九十年十月三十一日起至清
償日止按年息百分之六計算之利息部分，及該部分假執行之宣告暨訴訟費用之裁判均
廢棄。
右開廢棄部分，被上訴人在第一審之訴駁回。
其餘上訴駁回。
第一、二審訴訟費用（除確定部分外）由上訴人負擔十分之四，餘由被上訴人負擔。
    事      實
甲、上訴人方面：
一、聲明：(一)原判決不利於上訴人部分廢棄。(二)前開廢棄部分請求駁回被上訴人在第
          一審之訴。
二、陳述：
  （一）支票的印章一直在上訴人手中，上訴人並未在支票上面蓋章，只有在支票上
        填寫金額，可能是訴外人江政達（即廷霖建材有限公司負責人江政螢）盜刻
        印章，拿去銀行票貼。在原審第一次通知開庭，上訴人沒有到場，因為江政
        達告訴上訴人他會跟銀行解決，上訴人才沒有來開庭。因票據是空白票借給
        江政達，印章是江政達刻的，票據沒有蓋章，金額好像有寫，但金額多少時
        間已久已忘記了。在一審通知開庭的時候，江政達還有跟上訴人聯絡，借給
        江政達三張空白支票，但沒有蓋章，他說真的要調錢的時候會跟我們講，上
        訴人才會蓋章，系爭支票的印章與上訴人的印鑑卡的印章不同，上訴人的字
        型比較細，支票上面的字體比較粗。上次開庭的時候，上訴人有講過是江政
        達偷刻的。江政達本人上訴人並不認識，是透過一位代書認識的，該代書之
        前也有借票給江政達，後來江政達才跟上訴人借票。江政達要跟人家調現的
        時候，上訴人才會蓋章。他後來拿去用的時候，沒有跟上訴人說，是銀行通
        知後，上訴人才知道他拿票去票貼了。上訴人認為印章不是上訴人公司的，
        支票不應由上訴人負責。上訴人之前就與慶豐銀行的小姐提過，銀行說要不
        就讓票過，要不就讓票跳票。但上訴人有借江政達三張票，如果第一張票兌
        現，接續還有二張票，總金額壹佰多萬元，公司無法負擔。
  （二）印鑑經鑑定結果只能供參考用，票據印章是被盜刻，票上的印文並不是上訴
        人的，借票只有填寫金額，沒有蓋章，江政達並沒有拿回來蓋章，江政達已
        經跑掉了。慶豐銀行告訴我說如果認為印章不符，要提出申請，他們才會進
        一步確認，且要先將票款存進去。
三、證據：提出慶豐商業銀行印鑑卡影本為證據。
乙、被上訴人方面：
一、聲明：求為判決：駁回上訴（或如主文第一項所示）。
二、陳述：除與原判決記載相同者，茲引用之外，補稱：
  （一）系爭支票是由上訴人簽發的，如果真的要調錢的時候，再給票就好了，為何
        要先給空白支票。且三張的退票理由是存款不足，不是印鑑不符。被上訴人
        認為支票上的印章與印鑑卡上的印章相同。且支票經過慶豐銀行核對過，如
        果印鑑不符，該張票就不用付款，不會有存款不足的問題。且發現印鑑不符
        要報警處理。這是銀行的職責與作業程序。上訴人說講的情形與金融界的作
        業習慣不符。
  （二）慶豐銀行也是認定簽章相符，鑑定報告也是認為相符，其餘票貼都已經判決
        確定，債務人江政螢現在已經不見了。依照票據交換所回函不管存款足不足
        ，印章不符，都是要退票，但是慶豐銀行退票並沒有註明簽章不符，所以慶
        豐銀行審核也是相符。
三、證據：援用第一審所提證據。
丙、本院依職權函台北市票據交換所及囑託內政部警政署刑事警察局鑑定。
    理      由
一、本件被上訴人起訴主張其執有上訴人所簽發如附表所示之支票三紙，分別經廷霖
    建材有限公司背書，嗣經被上訴人提示後，均遭退票，因提出支票及退票理由單
    ，起訴請求上訴人給付票款等語；惟上訴人否認如附表所示之支票為其所簽發，
    並以系爭支票上之金額雖為上訴人所填寫，但蓋用於支票上之印章並非屬於上訴
    人所有，乃第三人江政達（即廷霖建材有限公司之負責人江政螢）所盜刻偽造者
    ，上訴人並無庸負責等語資為抗辯。
二、按當事人主張有利於己之事實者，就其事實有舉證之責任，但法律別有規定或依
    其情形顯失公平者，不在此限，民事訴訟法第二百七十七條定有明文。本件被上
    訴人所執有之如附表所示之編號２號、票號為ＣＦ0000000號、票面金額
    為七十五萬元之支票上發票人之印文經本院將被上訴人所執有之如附表所示三紙
    支票及上訴人留存於付款人慶豐商業銀行之支票存款帳戶印鑑卡，送交內政部警
    政署刑事警察局鑑定結果，認為「印鑑卡上『龍騰商務有限公司』、『甲○○』
    印文與支票（票號：ＣＦ0000000）上『龍騰商務有限公司』、『甲○○
    』印文相符，惟無印章原物可資比對，本結論僅供參考；．．．．。」，有內政
    部警政署刑事警察局九十一年十一月五日刑鑑字第○九一○三○○三九七號鑑驗
    通知書在卷可稽，雖內政部警政署刑事警察局之鑑驗通知書上記載上開結論僅供
    參考，然依據退票理由單所記載之退票理由為：「存款不足」，參照台北市票據
    交換所九十一年八月十六日（九一）北票字第四三五九號函及所附票據交換作業
    處理程序「依據『票據交換作業處理程序』第十三條規定，提示之票據若『發票
    人簽章不符』時，仍需檢查該戶存款是否足敷票面金額；若否，付款金額業須以
    『存款不足及發票人簽章不符』雙重理由辦理退票。若存款足付者，付款行須以
    『發票人簽章不符』理由辦理退票。」等關於票據交換作業之處理程序規定，如
    附表所示編號２號之支票上印文，亦經上訴人原開戶銀行即慶豐商業銀行核對後
    ，認該紙支票並無印鑑不符之情事，則被上訴人主張如附表所示編號２號之支票
    上所蓋用之發票人印文確屬上訴人所有，當堪採信，而上訴人雖抗辯稱如附表所
    示之三紙支票上蓋用之發票人印章均係第三人江政螢所盜刻偽造，然如附表編號
    ２號所示之支票上發票人印文既屬上訴人所有，則其此部分抗辯自非可採，被上
    訴人主張上訴人應依票據文義負發票人付款責任，於此範圍內自屬有理由。
三、按執票人主張票據權利，除應執有票據以外，如票據債務人否認票據之真正，執
    票人尚有證明該票據為真正之義務。本件被上訴人另主張如附表所示編號１號（
    即票號ＣＦ0000000號、票面金額為三十九萬三千四百九十三元之支票）
    、３號（即票號ＣＦ0000000號、票面金額為五十八萬元之支票）等二紙
    支票亦為上訴人所簽發者，上訴人亦應負發票人之付款責任一節，為上訴人所否
    認，抗辯稱系爭支票乃第三人江政螢盜刻印章偽造者等語。經查，如附表所示編
    號１、３號等二紙支票，經本院送交內政部警政署刑事警察局鑑定結果，認為「
    ．．．；另上訴狀及二紙支票（票號：ＣＦ0000000、ＣＦ000000
    0）上『龍騰商務有限公司』、『甲○○』印文部分欠清晰，歉難認定。」，有
    前述內政部警政署刑事警察局鑑驗通知書可參，票據債務人即上訴人既否認該二
    紙支票為其所簽發，而依據上開內政部警政署刑事警察局之鑑驗結果並不能證明
    被上訴人此部分主張為真正，尚難徒憑付款銀行承辦人員核對認無印鑑不符情事
    ，即遽認被上訴人此部分主張為可採，從而，被上訴人既然不能證明該二紙支票
    乃上訴人所簽發，即不能就票據真正之事實舉證證明，則被上訴人主張上訴人應
    就如附表所示編號１、３號等二紙支票負發票人之付款責任，即非有理由。
四、綜上所述，被上訴人本於票據之法律關係，請求上訴人給付如附表所示編號２號
    支票票款七十五萬元，及自提示日即九十年十月三十一日起至清償日止，按週年
    利率百分之六計算之利息，為有理由，應予准許；逾此範圍所為請求，則為無理
    由，應予駁回。又上開應准許部分，係命清償據票據上債務之判決，應依職權宣
    告假執行。原審就超過上開應准許部分，為上訴人敗訴之判決，並為假執行之宣
    告，自有未洽。上訴意旨就此部分指摘原判決不當，求予廢棄改判，為有理由，
    爰將該部分廢棄，改判如主文第二項所示；至於上開應准許部分，原審判命上訴
    人給付，並為假執行之宣告，核無違誤，上訴意旨，就此部分，仍執陳詞，指摘
    原判決不當，求予廢棄，為無理由，應駁回其此部分之上訴。
五、結論：本件上訴為一部有理由，一部無理由，依民事訴訟法第四百三十六條之一
    第三項、第四百五十條、第四百四十九條第一項、第七十九條但書，判決如主文
    。
中      華      民      國    九十二    年      一      月    二十八    日
                              臺灣板橋地方法院民事第一庭
~B審判長法  官  許  瑞  助
~B      法  官  周  舒  雁
~B      法  官  許  瑞  東
右正本證明與原本無異
本判決不得上訴
中      華      民      國    九十二    年      一      月    二十八    日
~B      法院書記官  陳淑芳
~F0
~T40
┌────────────────────────────────────────────────────────────────┐
│支票附表：                                                                        九十一年度簡上字第一七九號                    │
├─┬─────────┬──────────┬─────────┬─────────┬────────┬─────────┬──┤
│編│  發    票    人  │  付     款     人  │發      票      日│提      示      日│ 票  面  金  額 │ 支  票  號  碼   │備考│
│號│                  │                    │                  │                  │  （新台幣）    │                  │    │
├─┼─────────┼──────────┼─────────┼─────────┼────────┼─────────┼──┤
│１│龍騰商務有限公司  │慶豐商業銀行中和分行│九十年十月三十一日│九十年十月三十一日│拾玖萬仟肆佰│ＣＦ0000000│    │
│  │                  │                    │                  │                  │玖拾元        │                  │    │
├─┼─────────┼──────────┼─────────┼─────────┼────────┼─────────┼──┤
│２│龍騰商務有限公司  │慶豐商業銀行中和分行│九十年十月三十一日│九十年十月三十一日│柒拾伍萬元      │ＣＦ0000000│    │
├─┼─────────┼──────────┼─────────┼─────────┼────────┼─────────┼──┤
│３│龍騰商務有限公司  │慶豐商業銀行中和分行│九十年十月三十一日│九十年十月三十一日│伍拾捌萬元      │ＣＦ0000000│    │
└─┴─────────┴──────────┴─────────┴─────────┴────────┴─────────┴──┘


司法院資訊處製作；財團法人民間司法改革基金會備份。
